臺灣高雄地方法院交通事件裁定　　　　100年度交聲字第105號
原處分機關　交通部公路總局高雄區監理所旗山監理站
異　議　人　張國銘
上列異議人因違反道路交通管理處罰條例案件，對於交通部公路
總局高雄區監理所旗山監理所民國99年12月15日所為之裁決（原
處分案號：旗監違字第裁85-BBA042901號）聲明異議，本院裁定
如下：
    主  文
異議駁回。
    理  由
一、聲明異議意旨略以：異議人張國銘（以下稱異議人）於民國
    99年10月3 日22時45分許，駕駛車牌號碼PT-656營業一般小
    客車，行經建國一路中山高函洞東側時，因「不依標誌標線
    號誌指示」，而為警逕行舉發，並經原處分機關交通部公路
    總局高雄區監理所旗山監理所於民國99年12月15日以旗監違
    字第裁85-BBA042901號裁決書，依據道路交通管理處罰條例
    第48條第1 項第2 款規定，處異議人新臺幣（下同）600 元
    之罰鍰，並依同條例第63條第1 項規定記違規點數1 點。惟
    異議人以左轉時左前方沒車沒人，這樣公平嗎? 隔日前往該
    地點觀看只有測速照相警告告示牌，並無請依燈號行使之警
    告標示，爰依法聲明異議，請求撤銷原處分云云。
二、按汽車駕駛人轉彎時，不依標誌、標線、號誌指示者，處新
    臺幣600 元以上1800元以下罰鍰；汽車駕駛人有道路交通管
    理處罰條例第48條情形者，除依原條款處罰鍰外，並予記違
    規點數1 點，道路交通管理處罰條例第48條第1 項第2 款、
    第63條第1 項第1 款定有明文。又依道路交通標誌標線設置
    規則第206 條第1 項第1 款、第2 款規定，在無其他標誌、
    標線禁制或指示下，圓形綠燈表示准許車輛直行或左、右轉
    ；箭頭綠燈表示僅准許車輛依箭頭指示之方向行駛。
三、經查：
  (一)異議人於上開時、地，駕駛車號PT-656號營業一般小客車，
    行經建國一路中山高函洞東側( 西向北) ，於建國一路車道
    號誌為直行綠燈時向左轉，為路口違規照相儀器拍照後，經
    高雄市政府警察局交通大隊以高市警交相字第BBA042901 號
    違規單逕行舉發，異議人於應到案日期前之99年11月21日具
    狀向原處分機關到案陳述意見，經原處分機關向原舉發機關
    查證後，認異議人有「不依標誌、標線號誌指示」之違規行
    為屬實，遂於99年12月15日以旗監違字第裁85-BBA042901號
    違反道路交通管理事件裁決書，依道路交通管理處罰條例第
    48條第1 項第2 款規定，裁處異議人罰鍰600 元，並依同條
    例第63條第1 項規定記違規點數1 點等情，為異議人所不爭
    執，並有高雄市政府警察局99年10月12日高市警交相字第BB
    A042901 號舉發違反道路交通管理事件通知單、本件裁決書
    各1 份在卷為憑，堪以認定。
  (二)高雄市○○○路中山高涵洞東側路口處號誌為4 個號誌燈(
    依序為紅燈、黃燈、左轉箭頭綠燈、直行箭頭綠燈) ，異議
    人係於該處號誌為直行箭頭綠燈亮起時，由該處路口直接完
    成左轉，並未等待該處左轉專用綠燈亮起後再行左轉之事實
    ，有卷附違規照片2 張在卷可稽( 見本院卷第8 頁) ，依道
    路交通標誌標線設置規則第206 條第1 項第2 款規定，箭頭
    綠燈表示僅准許車輛依箭頭指示之方向行駛，則異議人於該
    處交岔路口號誌直行箭頭綠燈亮起時，駕駛汽車左轉，自屬
    汽車駕駛人轉彎時，不依號誌指示之交通違規行為。
  (三)異議人固辯稱於未設置標誌之路段取締，與規定不符云云。
    惟按汽車行駛至交岔路口，其行進、轉彎，應遵守燈光號誌
    或交通指揮人員之指揮，遇有交通指揮人員指揮與燈光號誌
    並用時，以交通指揮人員之指揮為準；交岔路口因特殊需要
    另設有標誌、標線者，並應依其指示行車，道路交通安全規
    則第102 條第1 項第1 款、第11款定有明文，可知汽車行駛
    至無交通指揮人員指揮或未設有標誌之交岔路口，其行進、
    轉彎自應遵守燈光號誌之指揮，標誌僅在促使車輛駕駛人注
    意號誌指示行駛，現行法並無明文規定設有多時相號誌之路
    口均須設置該標誌提醒車輛駕駛人。縱使設有多時相號誌之
    交岔路口無該標誌之設置，依上開道路交通安全規則之規定
    ，駕駛人仍應依燈光號誌之指揮行進、轉彎，異議人此項抗
    辯於法無據。至於異議人抗辯該處僅有測速照相警告告示牌
    ，並無應依燈號行使之警告標示云云，惟法律並無規定違反
    號誌之處罰須以設立燈號行使之警告標示為前提，是異議人
    此部分辯解亦無足採。
四、綜上所述，異議人所辯均不足取，異議人確有於上開時、地
    有汽車駕駛人於轉彎時，不依標誌、標線、號誌指示之交通
    違規行為，原處分機關爰引前開規定，裁處異議人罰鍰600
    元，並記違規點數1 點，於法即無法不合，本件異議無理由
    ，應予駁回。
五、據上論斷，應依道路交通事件處理辦法第18條，裁定如主文
    。
中    華    民    國   100    年    3     月    30    日
                    交通法庭    法  官  黃宣撫
以上正本證明與原本無異。
如不服本裁定，應於收受送達後5 日內向本院提出抗告狀。
中    華    民    國   100    年    3     月    30    日
                                書記官  葉正昭